臺灣屏東地方法院刑事判決　　　　　　　 99年度易字第998號
公　訴　人　臺灣屏東地方法院檢察署檢察官
被　　　告　樂群
選任辯護人　尤秀鈴律師
上列被告因傷害案件，經檢察官提起公訴（99年度偵字第2972號）
本院判決如下：
    主  文
樂群無罪。
    事  實
一、公訴意旨係以：樂群原係任職於內政部警政署鐵路警察局第
    三警務段（下稱第三警務段，樂群後調任至第四警務段），
    因林信仁涉嫌竊盜案件，於民國98年6 月26日下午3 時45分
    許，在屏東縣林邊鄉林邊運動公園後方產業道路為樂群所查
    獲（樂群涉嫌在該處傷害林信仁部分，另為不起訴處分），
    林信仁並同意引導第三警務段員警至行竊白鐵門之墓園現場
    進行比對事宜，第三警務段員警樂群、吳順賢、楊仲庭、楊
    維光及林信仁遂於同日下午6 時許，駕駛自小客車共同前往
    屏東縣春日鄉歸崇村墓園內尋找行竊位置，樂群因不滿林信
    仁亂繞路而遲未導引至正確之行竊地點，竟基於傷害人身體
    之故意，持路旁之木棍毆打林信仁左小腿1 下，致林信仁受
    有左小腿瘀傷之傷害，因認被告涉犯刑法第277 條第1 項之
    傷害罪嫌。
二、案經林信仁訴由臺灣屏東地方法院檢察署檢察官偵查起訴。
    理  由
一、按犯罪事實應依證據認定之，無證據不得認定犯罪事實。又
    不能證明被告犯罪者，應諭知無罪之判決，刑事訴訟法第15
    4 條第2 項、第301 條第1 項分別定有明文。又事實之認定
    ，應憑證據，如未能發現相當證據，或證據不足以證明，自
    不能以推測或擬制之方法，為裁判基礎（最高法院40年臺上
    字第86號判例參照）；認定不利於被告之事實，須依積極證
    據，苟積極證據不足為不利於被告之事實認定時，即應為有
    利於被告之認定，更不必有何有利之證據（最高法院30年上
    字第816 號判例參照）；且認定犯罪事實，所憑之證據，無
    論直接或間接證據，其為訴訟上之證明，須於通常一般之人
    均不致有所懷疑，而得確信其為真實之程序者，始得據之為
    有罪之認定，倘其證明尚未達到此一程度，而有合理性懷疑
    之存在時，即無從為有罪之認定（最高法院76年臺上字第49
    86號判例參照）。又告訴人之告訴，本以使被告受刑事訴追
    為目的，故其陳述是否與事實相符，自應調查其他證據，以
    資審認，業如前述，苟以所為攻擊之詞，尚有瑕疵，則在此
    瑕疵未予究明以前，即不能遽採為斷罪之基礎( 最高法院69
    年台上字第1531號判決及52年台上字第1300號、32年上字第
    971 號判例意旨參照) 。
二、公訴人認被告樂群涉有刑法第277 條第1 項傷害罪嫌，無非
    係以告訴人林信仁之指述、告訴人入所檢身照片檔案列印書
    1 紙、臺灣屏東看守所新收（借提還押）收容人內外傷紀錄
    表及受傷照片為其主要論據。訊據被告樂群固不否認因告訴
    人林信仁涉嫌竊盜案件，於98年6 月26日下午3 時45分許在
    屏東縣林邊鄉林邊運動公園後方產業道路查獲告訴人林信仁
    ，告訴人林信仁並引導第三警務段員警至行竊白鐵門之墓園
    現場進行比對事宜，被告與員警吳順賢、楊仲庭、楊維光及
    告訴人林信仁於同日下午6 時許，駕駛自小客車共同前往屏
    東縣春日鄉歸崇村墓園內尋找行竊位置之情，惟堅詞否認有
    何傷害犯行，辯稱：伊從逮捕告訴人至移送檢方偵辦，均不
    知告訴人左小腿受有瘀傷，依未曾動手打過告訴人等語。
三、經查：
（一）告訴人就受傷之由來，於98年6 月27日偵查中指訴：其在
    引導員警至行竊白鐵門之墓園現場進行比對時，員警以地上
    所撿棍子打其屁股及大腿數下云云，經檢察官當庭勘驗結果
    ，告訴人大腿、屁股並無傷勢，僅左小腿上方瘀青（見98年
    度偵字第4599號偵查卷第11頁），且依屏東看守所新收（借
    提還押）收容人內外傷紀錄表、健康檢查表亦無告訴人大腿
    及屁股之受傷記錄（見98年度偵字第4599號偵查卷第86至87
    頁），是告訴人若真有遭毆打成傷，案發翌日當能就受傷部
    位明確指訴，然依上述，其於事發翌日之指訴已與勘驗結果
    不合，另其於98年6 月30日於鐵路警察局第三警務段枋寮派
    出所，警方檢視告訴人左小腿瘀傷時，其稱係自己不慎撞到
    所致（見98年度偵字第4599號偵查卷第62頁）。於案發三個
    月後98年10月28日之告訴狀中另稱：其因涉嫌竊盜罪遭被告
    緝捕時蓄意傷害，以預先備好之棒棍毆打告訴人雙腳，致小
    腿部分嚴重受創、嚴重瘀血，棒棍亦斷裂，其受棒棍毆打後
    ，不支跪於地上，被告又以腿踹其胸部，致其受刑之初於正
    常呼吸時會疼痛難受（詳98年度他字第1187號偵查卷第2 頁
    ）云云，是告訴人就被告棒棍何來、如何受傷，前後陳述不
    一，又於本院審理中證述98年6 月26日遭被告打傷後，腳因
    受傷過痛而無法走路，走路一拐一拐，證人楊仲庭有扶告訴
    人，其有向證人楊仲庭表示遭被告毆打等情。然證人楊仲庭
    於審理中證述: 查贓時，由被告及員警吳順賢及楊維光戒護
    告訴人林信仁，伊自行尋找告訴人行竊白鐵門之地點，無與
    告訴人林信仁及被告同行，後再與他們會合時，告訴人林信
    仁並無異狀，伊亦無發現告訴人林信仁身上有傷，告訴人林
    信仁無向伊表示左小腿受傷，無指責遭毆打，嗣後，伊將告
    訴人林信仁帶回枋寮派出所內作筆錄時，告訴人林信仁無向
    伊反應遭被告毆打，告訴人林信仁是98年6 月30日借訊時才
    提到腳有受傷，告訴人林信仁當時對受傷亦表示係自行造成
    而無意見等語，與告訴人林信仁上開指述亦有未合，綜上，
    告訴人之陳述有前後不一之瑕疵可指，且與證人之證述不相
    吻合，是其所述，尚難採為被告有罪之依據。
（二）至告訴人提出之臺灣屏東看守所新收（借提還押）收容人
    內外傷紀錄表，固可證明其於98年6 月27日經診斷受有左小
    腿瘀青之傷害，但告訴人所受傷勢之成因為何，是否係遭被
    告持用棒棍毆打所致，抑或其他原因所致，均無法自該診斷
    證明書之記載中加以窺見，故該診斷證明書亦不足為不利被
    告之認定。
四、綜上所述，本件被告所辯尚非全然無足採信，是公訴人認被
    告有傷害之犯行，所為之舉證尚未能達通常一般之人均不致
    有所懷疑，而得確信其為真實之程度，而有合理懷疑之存在
    ，即不得遽為不利被告之認定；此外，本院復查無積極證據
    足認被告確有公訴人所指之傷害犯行，既不能證明被告犯罪
    ，揆諸前揭說明，自應為被告無罪之諭知。
據上論斷，應依刑事訴訟法第301 條第1 項，判決如主文。
本案經檢察官潘國威到庭執行職務
中    華    民    國  100     年    1     月    28    日
                  刑事第三庭 審判長法  官 張世賢
                                   法  官 許嘉仁
                                   法  官 蕭筠蓉
以上正本證明與原本無異。
如不服本判決應於收受判決後10日內向本院提出上訴書狀，並應
敘述具體理由；其未敘述上訴理由者，應於上訴期間屆滿後20日
內向本院補提理由書（均須按他造當事人之人數附繕本）「切勿
逕送上級法院」。
中    華    民    國  100     年    1     月    28    日
                                  書記官  張語恬